【裁判字號】    99,易,1511
【裁判日期】    990906
【裁判案由】    竊盜
【裁判全文】
臺灣高雄地方法院刑事判決              99年度易字第1511號
公  訴  人  臺灣高雄地方法院檢察署檢察官
被      告  甲○○
上列被告因竊盜案件，經檢察官提起公訴（98年度偵字第33901
號），本院判決如下：
    主  文
甲○○犯竊盜罪，處拘役參拾日，如易科罰金，以新臺幣壹仟元
折算壹日。緩刑貳年，並應向公庫支付新臺幣壹萬元。
    事  實
一、甲○○基於意圖為自己不法所有之犯意，於民國98年9 月29
    日凌晨2 時30分許，駕駛其所有之車牌號碼4772-JF 號自用
    小客車，至高雄縣路竹鄉○○路152 號前，在丁○○所經營
    之抓餅攤位，徒手竊取丁○○所有之平底鍋1 只得手，然於
    其駕車離去之前，適為該處住戶乙○○發現並記下前開自用
    小客車車號，因而循線查悉上情。
二、案經高雄縣政府警察局湖內分局報請臺灣高雄地方法院檢察
    署檢察官偵查起訴。
    理  由
壹、對於證據能力之判斷
一、按被告以外之人於審判外之言詞或書面陳述，除法律有規定
    者外，不得作為證據，刑事訴訟法第159 條第1 項定有明文
    。又被告以外之人於審判外之陳述，雖不符前4 條之規定，
    而經當事人於審判程序同意作為證據，法院審酌該言詞陳述
    或書面陳述作成時之情況，認為適當者，亦得為證據。當事
    人、代理人或辯護人於法院調查證據時，知有第159 條第1
    項不得為證據之情形，而未於言詞辯論終結前聲明異議者，
    視為有前項之同意，刑事訴訟法第159 條之5 亦定有明文。
    本件被害人丁○○、證人乙○○、陳福宏於警詢、檢察事務
    官詢問中之陳述，為被告以外之人於審判外之言詞陳述，卷
    附義大醫療財團法人義大醫院（下稱義大醫院）病歷資料，
    則係被告以外之人於審判外之書面陳述，而檢察官及被告甲○○就上開陳述未於本院審理過程中聲明異議，本院並審酌
    前開陳述作成時之情況正常，所取得過程並無瑕疵，且與本
    案相關之待證事實具有關連性，認適當作為證據，依前開刑
    事訴訟法第159 條之5 之規定，認上開陳述具有證據能力。
二、次按，除顯有不可信之情況外，公務員職務上製作之紀錄文
    書、證明文書，得為證據，刑事訴訟法第159 條之4 第1 款
    定有明文。卷附之車籍資料查詢結果，係公務員職務上製作
    之紀錄文書，且經本院提示後，檢察官及被告對其證據能力
    不爭執，是無顯不可信之情況，並與本案相關之待證事實具
    有關連性，依上開規定，應具有證據能力。
貳、實體方面
一、訊據被告固不否認車牌號碼4772-JF 號自用小客車係其所有
    ，且該自用小客車平日多係其在使用之事實，然矢口否認有
    何竊盜犯行，辯稱：伊平日都有在服用義大醫院所開立之安
    眠藥，而服用完安眠藥後，就睡得不省人事，案發當天的情
    形也是一樣，伊根本未到過案發地點，更未有竊取平底鍋之
    行為，且案發後警察有到伊住處查看，並未發現被害人失竊
    之平底鍋云云。經查：
（一）前揭犯罪事實，業據證人乙○○於警詢、檢察事務官詢問
      及本院審理中證述：98年9 月29日凌晨2 時30分許，伊因
      為肚子痛而到住處（高雄縣路竹鄉○○路152 號）1 樓要
      上廁所時，聽到住處外面有搬東西的聲音，就從住處鐵門
      的小洞往外看，結果見到被告將汽車後車廂打開，將被害
      人攤位上的鍋子搬到車上，嗣就將汽車開離現場。之後被
      告不曉得為何又將汽車開回來，且將車頭正對著房子這邊
      ，但人沒有下車，伊就利用這個機會，將被告的車號用紙
      筆記下來。過了約5 分鐘後，被告從汽車上下來，走到伊
      住處門前，伊因而出聲詢問被告是何人？為何要在伊住處
      門口？被告聽到後，就回答稱其在該處等朋友，伊乃向被
      告表示其再不離開，就要報警處理，被告方駕車離開伊住
      處。而案發當時，伊住處門口有燈光，所以伊可以確認被
      告就是偷被害人鍋子的人等語（見警卷第9 至12頁、偵卷
      第10頁、本院2 卷第28至30頁）明確，核與被害人於警詢
      中所述情節相符（見警卷第7 、8 頁），並有車牌號碼47
      72-JF 號自用小客車之車籍資料查詢結果在卷可稽（見警
      卷第17頁），則被告於前揭時、地，駕駛其所有之車牌號
      碼4772-JF 號自用小客車，竊取被害人所有之平底鍋1 只
      之事實，堪以認定。
（二）雖被告以前詞置辯，然依被告於警詢中所述，其與證人乙○○並不相識、2 人間未有糾紛仇怨（見警卷第4 頁），
      衡情證人乙○○當無可能甘冒偽證罪責而設詞誣陷被告，
      已徵證人乙○○之證詞應有相當之信憑性。再者，證人乙○○於警方人員尚未查獲被告前之98年9 月29日第1 次警
      詢中，即陳稱竊取被害人平底鍋之人，係1 名年約40至50
      歲之女子，所駕駛汽車之顏色為淺色等語（見警卷第10頁
      ），而上開陳述內容，要與被告之個人特徵（參前揭當事
      人欄之被告年籍資料）及前開車牌號碼4772-JF 號自用小
      客車之車身顏色係淺棕色（見警卷第15頁相片）等情，均
      相符合；且依據證人乙○○前揭證述內容，其於案發當時
      ，有足夠時間得以清楚觀察被告，甚而曾與被告為短暫之
      對話，按理並無將他人誤認為被告之可能，是益徵證人乙○○之證詞應屬確然可信。此外，本院依據被告前揭辯述
      內容，向義大醫院調取被告病歷資料核閱結果，發現被告
      於案發後2 日即98年10月1 日至該院就診時，曾向醫師表
      示其相當為睡眠問題擔心，而於此次到義大醫院就診之前
      ，卻未見被告有向該院醫師反應其有睡眠障礙之情形，此
      有被告在義大醫院就診之病歷資料可按（外放，未附於卷
      宗內）。而由上開病歷資料之記載內容，非但可證被告稱
      其於案發當時當因服用安眠藥而熟睡乙節，要與事實不符
      ，並反徵被告於案發當時，應係受睡眠障礙之困擾，方會
      於凌晨時分，駕車至案發地點為本件竊盜行為。從而，被
      告辯稱其未為前揭竊盜犯行云云，應係事後卸責之詞，無
      從予以採認。
（三）本件案發之後，經警方人員至被告住處查看及檢視被告前
      揭車牌號碼4772-JF 號自用小客車後車廂結果，固未發現
      被害人失竊之平底鍋，要據證人即本件承辦警員陳福宏於
      檢察事務官詢問中證述明確（見偵卷第16頁）。然依證人
      陳福宏所述，其至被告住處查看及檢視上開自用小客車後
      車廂之時間，距離案發之時已有數日（見偵卷第16頁），
      故被告要有相當時間得以處分被害人上開平底鍋；再佐以
      證人乙○○前揭證述情節，被告於案發之時，當已知悉他
      人發覺其行竊行為，衡以常情，被告自無可能再將行竊所
      得之上開平底鍋放置在其住處或前開自用小客車內等輕易
      會遭警方發覺之處所。因此，尚難僅以警方人員未在被告
      住處及前開自用小客車內查獲被害人失竊之平底鍋乙情，
      即謂被告無竊取該平底鍋之行為。此外，經本院依職權傳
      訊被告女兒丙○○到庭作證結果，證人丙○○表示其雖有
      與被告同住，然因其與被告係在不同的房間睡覺，是被告
      有無在其入睡後自行外出情形，其並無從知悉（見本院2
      卷第17至20頁），故尚無從依據證人丙○○前開證詞，推
      認被告於案發當時確係在家中睡覺，而無為前揭竊盜犯行
      之可能。
（四）綜上，本件事證明確，被告前揭犯行，足堪認定。
二、核被告所為，係犯刑法第320 條第1 項之竊盜罪。爰審酌被
    告無故竊取他人財物，所為並無可取，且犯後矢口否認犯行
    ，態度難認良好，然念其無任何前科紀錄，有臺灣高等法院
    被告前案紀錄表在卷足按，素行尚佳，且所竊得之上開物品
    ，價值非高，犯罪情節尚屬輕微等一切情狀，量處如主文所
    示之刑，並諭知易科罰金之折算標準，以示儆懲。查被告前
    未曾犯罪受有期徒刑以上刑之宣告，已如前述；且係受睡眠
    障礙之困擾，方一時失慮，致觸犯本件犯行；又其所竊取之
    上開物品，價值甚微，惟因而經歷本件偵、審程序，信被告
    經此刑之宣告後，應知警惕而無再犯之虞；另考量被告係中
    度精神障礙人士，長年因精神疾病接受治療，有其中華民國
    身心障礙手冊（見警卷第16頁）及前開義大醫院病歷資料在
    卷可稽，本院因認暫不執行其刑為當，爰依刑法第74條第1
    項第1 款之規定，併予宣告緩刑2 年，以啟自新，復為惕勵
    被告此後能循規蹈矩，避免再犯，並依同條第2 項第4 款規
    定，命被告應向公庫支付新臺幣1 萬元
據上論斷，應依刑事訴訟法第299 條第1 項前段，刑法第320 條
第1 項、第41條第1 項前段、第74條第1 項第1 款、第2 項第4
款，刑法施行法第1 條之1 ，判決如主文。
本案經檢察官周天畏到庭執行職務。
中    華    民    國    99    年    9     月    6     日
                  刑事第十七庭  法  官  陳君杰
以上正本證明與原本無異。
如不服本判決應於收受送達後10日內向本院提出上訴書狀，並應
敘述具體理由；如未敘述上訴理由者，應於上訴期間屆滿後20日
內向本院補提理由書（均須按他造當事人之人數附繕本）「切勿
逕送上級法院」。
中    華    民    國    99    年    9     月    6     日
                                 書記官  紀龍年
附錄本判決論罪科刑之法條：
刑法第320 條第1 項
意圖為自己或第三人不法之所有，而竊取他人之動產者，為竊盜
罪，處5 年以下有期徒刑、拘役或500 元以下罰金。

司法院資訊處製作；財團法人民間司法改革基金會備份。
